【裁判字號】    98,簡上,385
【裁判日期】    981120
【裁判案由】    確認本票債權不存在
【裁判全文】
臺灣臺北地方法院民事判決             98年度簡上字第385號
上  訴  人  和潤企業股份有限公司
法定代理人  丁○○
訴訟代理人  甲○○
            丙○○
被  上訴人  乙○○
訴訟代理人  高秀枝律師
上列當事人間請求確認本票債權不存在事件，上訴人對於本院臺
北簡易庭96年度北簡字第27878 號第一審判決提起上訴，本院於
98年11月4 日言詞辯論終結，判決如下：
    主  文
上訴駁回。
第二審訴訟費用由上訴人負擔。
    事  實  及  理  由
一、被上訴人起訴主張：上訴人前執以被上訴人與訴外人詹伊練
    名義所共同簽發、發票日民國90年6 月13日、到期日90年7
    月18日，面額新台幣（下同）160,000 元之本票一紙（下稱
    系爭本票），聲請法院裁定准許強制執行獲准，經臺灣板橋
    地方法院以96年度執字第8849號對被上訴人財產為強制執行
    ，被上訴人迄今已遭強制執行薪資34,436元。惟被上訴人並
    未簽發系爭本票。爰基於確認本票債權不存在、不當得利返
    還請求權法律關係。訴請（一）確認系爭本票債權不存在。
    （二）上訴人應給付34,436元等情。經原審判決被上訴人全
    部勝訴。茲因上訴人不服原判決，提起本件上訴。被上訴人
    於本院均援用於原審主張及陳述。聲明：上訴駁回。
二、上訴人則以：否認系爭本票被上訴人之簽名、印文係遭偽造
    等語，資為抗辯。並於原審聲明：上訴人之訴駁回。經原審
    判決上訴人全部敗訴。茲上訴人不服原判決，提起本件上訴
    。被上訴人於本院均援用於原審主張及陳述。聲明：（一）
    原判決廢棄。（二）被上訴人在第一審之訴駁回。
三、兩造不爭執事項：
（一）上訴人前執系爭本票，聲請法院裁定准許強制執行獲准，
      經臺灣板橋地方法院以96年度執字第8849號對被上訴人財
      產為強制執行，被上訴人迄今已遭強制執行薪資34,436元
      。
（二）被上訴人與詹伊練原為夫妻，於90年7 月24日離婚。
四、茲兩造於本院審理時協議簡化爭點為：系爭本票是否由被上
    訴人簽發？應否負擔發票人責任？
（一）按票據係無因證券，票據本身是否真實，即是否為發票人
      所作成，應由票據債權人負證明之責。最高法院著有50年
      台上字第1659號判例要旨可資參照。
（二）本件上訴人固主張系爭本票被上訴人之簽名、印文係屬真
      正，惟為被上訴人所否認。經查，上訴人於原審、本院均
      聲請鑑定，經原審、本院分別按上訴人請求蒐集之送鑑資
      料送請法務部調查局、內政部警政署刑事警察局鑑定，均
      遭退回而無法鑑定（鑑定資料不符），尚無從為有利於上
      訴人之認定。此外，上訴人未再提出證據資料證明系爭本
      票被上訴人之簽名、印文係屬真正之事實。則依前開舉證
      責任分配之說明，自應由上訴人負擔無法舉證之不利益。
      從而，被上訴人主張系爭本票債權不存在乙節，即屬有據
      ，堪予採認。至上訴人雖稱：被上訴人與另一發票人詹伊
      練為夫妻；上訴人確已取得被上訴人身分證件影本云云。
      惟查，被上訴人與另一發票人是否為夫妻，及上訴人是否
      取得被上訴人身分證件影本，均與系爭本票被上訴人之簽
      名、印文是否真正無涉，且上訴人復未能提出證據資料證
      明系爭本票被上訴人簽名、印文確係被上訴人授權所為之
      事實，則本院自無法憑此即認上訴人主張為真實，併予敘
      明。又查，被上訴人因上訴人前執系爭本票，聲請法院裁
      定准許強制執行獲准，經臺灣板橋地方法院以96年度執字
      第8849號對被上訴人財產為強制執行，被上訴人迄今已遭
      強制執行薪資34,436元等情，業已述之如前。足徵上訴人
      此部分強制執行所得，確屬不當得利。則被上訴人訴請返
      還，即屬有據，同堪認定。
五、綜上，被上訴人基於確認本票債權不存在、不當得利返還請
    求權法律關係。訴請（一）確認系爭本票債權不存在。（二
    ）上訴人應給付34,436元等情，均有理由，應予准許。原審
    為上訴人敗訴之判決，並無違誤，上訴意旨指摘原判決不當
    ，求予廢棄改判，為無理由，應予駁回。
六、據上論結，本件上訴為無理由，依民事訴訟法第436 條之1
    第3 項、第449 條第1 項、第78 條，判決如主文。
中    華    民    國    98    年    11    月    20    日
                 民事第二庭    審判長法  官  張松鈞
                                     法  官  李家慧
                                     法  官  黃呈熹
以上正本係照原本作成。
本判決不得上訴。
中    華    民    國    98    年    11    月    20    日
                                     書記官  傅美蓮

司法院資訊處製作；財團法人民間司法改革基金會備份。
